【裁判字號】    98,交聲,1738
【裁判日期】    980527
【裁判案由】    違反道路交通管理處罰條例聲明異議
【裁判全文】
臺灣臺北地方法院交通事件裁定        98年度交聲字第1738號
原處分機關  交通部公路總局臺北區監理所板橋監理站
異  議  人
即受處分人  甲○○
上列受處分人因違反道路交通管理處罰條例案件，對於交通部公
路總局臺北區監理所板橋監理站民國98年4 月28日所為之處分（
原處分案號：板監裁字裁41-AN0000000號），聲明異議，本院裁
定如下：
    主  文
異議駁回。
    理  由
一、按駕駛人駕駛汽車，應遵守道路交通標誌、標線、號誌之指
    示，並服從交通指揮人員之指揮；而道路交通安全規則所稱
    之「汽車」，係指在道路上不依軌道或電力架線而以原動機
    行駛之車輛（包含機器腳踏車），道路交通安全規則第90條
    、第2 條第1 項第1 款分別定有明文。次按，汽車駕駛人，
    爭道行駛而有機器腳踏車不在規定車道行駛之情形者，處新
    臺幣（下同）600 元以上1800元以下罰鍰；汽車駕駛人，有
    違反道路交通管理處罰條例第45條情形者，除依原條款處罰
    鍰外，並記違規點數1 點，道路交通管理處罰條例第45條第
    13款、第63條第1 項第1 款分別定有明文。又道路交通管理
    處罰條例所稱之汽車，依該條例第3 條第8 款之規定，包含
    機器腳踏車在內。
二、本件異議人即受處分人甲○○所有車牌號碼AZG－795號重型
    機車於民國98年1 月8 日上午8 時25分許，在臺北市○○○
    路○段101 號前，因行駛於禁行機器腳踏車之公車專用車道
    上，經臺北市政府警察局大安分局員警以異議人有違反道路
    交通管理處罰條例第45條第13款之違規行為，於拍照採證後
    逕行掣單舉發，嗣異議人於舉發通知單所載應到案日期前提
    出申訴，經原處分機關函請原舉發單位查覆結果，仍認異議
    人確有前揭違規行為，遂於98年4 月28日依道路交通管理處
    罰條例第45條第13款之規定，裁處罰鍰600 元，並依同條例
    第63條第1 項第1 款記違規點數1 點。
三、異議意旨略以：臺北市○○○路○段北起和平東路設有公車
    專用道，因仁愛路到忠孝東路變成捷運施工用地，導致快車
    道、公車專用道分隔、道路標示不清、彎彎曲曲；公車專用
    道與慢車道之雙白線，仁愛路口未標示，到濟南路口才標示
    ，而雙白線上都是水溝蓋，下雨天更令騎士擔心因水溝蓋濕
    滑而發生車禍，加上捷運施工車流眾多，行進間為閃避水溝
    蓋，因此常常闖入公車專用道，雖閃避後已回到原車道，卻
    已遭員警偷拍，請考量當地路況及交通車流量而不應開罰，
    為此聲明異議，請求撤銷原處分云云。
四、經查：
（一）異議人所有車牌號碼AZG －795 號重型機車，於前揭時地
      ，不依規定車道行駛而駛入公車專用車道之違規事實，有
      臺北市政府警察局北市警交大字第AN0000000 號舉發違反
      道路交通管理事件通知單及現場採證照片1 幀在卷可稽，
      且為異議人所不爭執，足認異議人確有騎車不在規定車道
      行駛之交通違規事實無訛。
（二）異議人雖以前揭情詞置辯云云。然觀諸卷附現場採證照片
      ，該舉發違規地點為新生南路公車專用車道，其上明顯劃
      設有「公車專用」之斗大標字，就一般具有通常智識之駕
      駛人而言，可明顯辨識該車道為禁行機車之車道；又系爭
      路段雖設有捷運工程圍籬，但該路段之外側車道寬度並未
      因此縮減，亦無任何遭到佔用之情形，異議人並無為閃避
      其他車輛或障礙物而需駛入公車專用道之情事，此由現場
      採證照片所示，同時行經該處之其他機車，均能遵守道路
      上劃設之「公車專用」標字，而魚貫行駛於規定之外側車
      道即可得證。又道路使用之規劃設置及管理，係交通主管
      機關之權責，主管機關得考量道路情況、車輛流量、駕駛
      人需要等諸多因素通盤加以規劃設置，人民對道路使用規
      劃亦得提出建議，促使交通主管機關隨時檢討，適時加以
      修正；惟道路交通標誌、號誌、標線一經交通主管機關劃
      設後，於依法變更前，人民即有遵守之義務，倘由各汽車
      駕駛人逕自依其主觀因素或價值判斷，擅自決定行駛路線
      ，將使行車秩序紊亂，嚴重危及道路交通秩序及其他用路
      人之權益。本件依現場採證照片所示，當時並未有下雨造
      成路面溼滑情形，異議人僅以避免碾過水溝蓋之目的，即
      有跨越雙白線行駛公車專用道之違規行為，尚非不得不駛
      出邊線之合法理由，仍應依法處罰。另異議人雖表示待其
      閃避路上水溝蓋後，已駛回規定之車道云云，然異議人於
      違規行為後，縱使有意停止其違規行為，亦不能據以免罰
      ，是其所辯並非可採，尚難據以免除其違規行駛行為之責
      任。
五、綜上所述，本件異議人確有於前揭時地騎乘機器腳踏車，不
    在規定車道行駛之違規行為，原處分機關依道路交通管理處
    罰條例第45條第13款及第63條第1 項第1 款之規定，裁處異
    議人罰鍰600 元，並予記違規點數1 點，核無違誤之處。從
    而，本件異議為無理由，應予駁回。
據上論斷，應依道路交通案件處理辦法第19條，裁定如主文。
中    華    民    國    98    年    5     月    27    日
                          交通法庭法  官  吳俊龍
上正本證明與原本無異。
如不服本裁定應於送達後5日內向本院提出抗告狀。
                                  書記官  劉俊源
中    華    民    國    98    年    5     月    27    日


司法院資訊處製作；財團法人民間司法改革基金會備份。
